【裁判字號】    95,上訴,1131
【裁判日期】    950906
【裁判案由】    違反毒品危害防制條例等
【裁判全文】
臺灣高等法院高雄分院刑事判決        95年度上訴字第1131號
上  訴  人
即  被  告  乙○○
                    現於臺灣高雄第二監獄執行中
上列上訴人因違反毒品危害防制條例等案件，不服臺灣高雄地方
法院95年度訴字第178 號中華民國95年5月23日第一審判決（起
訴案號：臺灣高雄地方法院檢察署94年度偵字第28038 、28159
、28161號），提起上訴，本院判決如下：
     主  文
上訴駁回。
     事  實
一、乙○○於民國（下同）91年間因竊盜案件，經原審以91年度
    簡字第544 號判處有期徒刑4 月確定，於92年12月25日執行
    完畢。猶不知悔改，基於轉讓第一級毒品之概括犯意，於94
    年10月7 日、同年月12日及同年11月間某日，連續3 次在甲
    ○○位於高雄縣大寮鄉○○村○○路1 之3 號住處附近，無
    償轉讓1 次施用量之海洛因予甲○○施用（合計轉讓數量未
    逾淨重5 公克）；及基於轉讓第二級毒品甲基安非他命之犯
    意，於94年7 、8 月間某日、同年10月7 日、同年月12日，
    連續3 次在上開地址，無償轉讓1 次施用量之甲基安非他命
    予甲○○施用（合計轉讓數量未逾淨重10公克）。嗣於94年
    10 月12 日，甲○○因竊盜案件為警查獲後，經其同意採集
    尿液送驗結果呈嗎啡及甲基安非他命陽性反應，因而供出上
    情。
二、案經高雄縣政府警察局林園分局報請臺灣高雄地方法院檢察
    署檢察官偵查起訴。
    理  由
壹、程序方面
    按被告以外之人於審判外之言詞或書面陳述，除法律有規定
    者外，不得作為證據；又被告以外之人於審判外之陳述，雖
    不符刑事訴訟法第159 條之1 至第159 條之4 之規定，而經
    當事人於審判程序同意作為證據，法院審酌該言詞陳述或書
    面陳述作成時之情況，認為適當者，亦得為證據；另當事人
    、代理人或辯護人於法院調查證據時，知有第159 條第1 項
    不得為證據之情形，而未於言詞辯論終結前聲明異議者，視
    為有前項之同意，刑事訴訟法第159 條第1 項、第159 條之
    5 分別定有明文。本件檢察官及被告於本院審判程序時，就
    原審判決所引用各項證據（含傳聞證據、非傳聞證據及符合
    法定傳聞法則例外之證據）之證據能力均明示同意有證據能
    力（見本院卷第40頁），且於本院言詞辯論終結前，檢察官
    及被告對於卷附具有傳聞證據性質之證據，既均已知其情，
    均未聲明異議，本院認該具有傳聞證據性質之證據，並無任
    何違法取證之不適當情形，以之作為證據使用係屬適當，自
    得採為認定被告犯罪事實之證據。
貳、實體方面
一、訊據上訴人即被告乙○○（下稱被告）矢口否認有何轉讓第
    一、二級毒品之犯行，辯稱：伊與甲○○係以共同竊得之財
    物，換得毒品後，一起吸食，伊並無轉讓毒品予甲○○施用
    云云。
二、經查：
  (一)被告於檢察官偵查中供稱：94年10月7 日、94年10月12日各
    拿1 小包海洛因給甲○○，沒有向甲○○收錢，94年11月還
    有交海洛因給甲○○，甲○○身體不舒服時，有拿海洛因給
    他；安非他命是我的，我們2 人共（同）吸食，時間約94年
    7 、8 月等語（見94年度偵字第28902 號卷第36頁、第39頁
    、第40頁）；其於原審準備程序中亦供稱：如果我有錢時，
    我與甲○○一起施用等語不諱（見原審卷第48頁）。且同案
    被告甲○○於檢察官偵查時亦證稱：被告於其身體不舒服時
    ，確有給其海洛因施用等語相符（見同上偵查卷第39頁）；
    其並於警詢時證稱：94年10月7 日竊得的財物由乙○○處理
    ，乙○○有給我1 包安非他命作為報酬等語（見警卷第2
    頁）；其再於檢察官偵查時證稱：與乙○○一起偷東西後，
    乙○○會無償提供安非他命給我，且於94年10月12日竊盜後
    ，乙○○在他的住處拿1 小包安非他命給我等語（見94年度
    偵字第28038 號卷第16頁）；其又於原審訊問時供稱：被告
    確於94年10月7 日至11月間拿2 、3 次海洛因給我施用，於
    94年8 月直到10月12日亦曾提供安非他命3 、4 次給我施用
    ，是他看我很痛苦，先給我用，每次一點點的量等語明確（
    見原審卷第29、30頁）。參以同案被告甲○○於94年10月12
    日為警查獲時所採集之尿液，經送鑑驗結果確呈嗎啡及甲基
    安非他命陽性反應，此有臺灣檢驗科技股份有限公司94年10
    月31日KH2005A0000000號濫用藥物尿液檢驗報告1 份及高雄
    縣政府警察局林園分局煙毒麻藥案件嫌犯代號與真實姓名對
    照表各1 份在卷可稽（見警卷第14、20頁），足認被告確
    有轉讓海洛因及甲基安非他命予證人甲○○施用無訛。又被
    告與證人甲○○於警詢及偵查中均未供述曾轉讓海洛因及甲
    基安非他命予證人甲○○之確實次數，本於「罪證有疑，利
    於被告」之原則，應認被告轉讓海洛因之次數為3 次（94年
    10月7 日1 次、94年10月12日1 次及94年11月間某日1 次）
    ，轉讓甲基安非他命之次數為3 次（94年7 、8 月間某日1
    次、94年10月7 日1 次、94年10月12日1 次）。
  (二)證人甲○○於原審審理時雖證稱：伊均與被告一起施用毒品
    ，被告未轉讓毒品予伊施用云云（見原審卷第108 至112 頁
    、第115 、117 頁）。惟證人甲○○亦證稱：「（你們二人
    是合夥買毒品一起施用？）有時他有錢買，就分給我施用，
    我有錢買，我買來就分給他施用。」等語（見同卷第111 頁
    ），其於原審審理時之先後證述已有矛盾不一情事，難以遽
    採。且其亦證稱：伊每月約須6 、7 萬元施用毒品，但收入
    僅約4 、5 萬元等語，以證人甲○○染有相當毒癮，收入又
    難以支付吸毒所需，其與被告又常共同行竊財物，則被告於
    甲○○有毒品需求時，無償提供海洛因及甲基安非他命予甲
    ○○施用，核與常情無違。是證人甲○○上開翻異證述，顯
    與事實不符，而為迴護被告之詞，不足採信。又被告於原審
    審理時供稱：伊與甲○○一起出錢買毒品云云（見原審卷第
    126 頁）；其於本院審理時則供稱：伊是用贓物換毒品，不
    是用換現金去買的，取得毒品與甲○○一起施用云云（見本
    院卷第57、59頁），其前後供述不一；且與證人甲○○於原
    審審理時所證述：「（請陳述如何籌錢購買多少毒品？事後
    如何朋分？）我向乙○○的叔叔借錢，就載乙○○一起去拿
    毒品。他吸他的，我吸我的。施用完後，就各自離開。買的
    錢不一定。大部分都是拿1,000 元的量，買到後，就加入水
    ，每人各拿一半。」等語不符（見原審卷第110 、111 頁）
    ，益見被告上開所辯各情，核與事實不符，而屬卸責之詞，
    不足採信。
  (三)綜上所述，被告所辯之毒品海洛因及甲基安非他命係與甲○
    ○一起施用云云，係屬卸責之詞，無足採信，其確有轉讓海
    洛因及甲基安非他命予甲○○施用之事證明確，犯行堪以認
    定。
三、按海洛因、甲基安非他命，分別係犯毒品危害防制條例第2
    條第2 項第1 、2 款所示之第一級、第二級毒品。核被告無
    償提供海洛因與甲基安非他明予甲○○之所為，分別係犯同
    條例第8 條第1 項、第2 項之轉讓第一級、第二級毒品罪。
    被告先後多次轉讓第一級、第二級毒品犯行，時間緊接，手
    段向同，觸犯同一罪名之罪，顯係各基於概括犯意反覆為之
    ，為連續犯，應各以一罪論，並均加重其刑（被告行為後，
    刑法第56條連續犯之規定，業於94年1 月7 日修正公布刪除
    ，並於95年7 月1 日施行，則被告之犯行，因行為後新法業
    已刪除連續犯之規定，此刪除雖非犯罪構成要件之變更，但
    顯已影響行為人刑罰之法律效果，自屬法律有變更，依新法
    第2 條第1 項規定，比較新、舊法結果，仍應適用較有利於
    被告之行為時法律即舊法論以連續犯《最高法院95年第8 次
    刑事庭會議決議參照》）。被告所犯上述轉讓第一級、第二
    級毒品罪，犯意各別，行為互殊，應分論併罰。又被告於91
    年間因竊盜案件，經原審法院以91年度簡字第544 號判處有
    期徒刑4 月確定，於92年12月25日執行完畢之事實，有卷附
    台灣高等法院被告前案紀錄表可參，其於有期徒刑執行完畢
    後5 年內再犯本件有期徒刑以上之罪，為累犯，應依刑法第
    47條之規定加重其刑（不論依修正前之刑法第47條，或修正
    後之刑法第47條第1 項之規定，均構成累犯，對被告而言並
    無有利或不利之情形，自不生新舊法比較之問題，應逕依修
    正前之刑法第47條，論以累犯，並加重其刑。），並依法遞
    加重之。又被告於檢察官偵查中供稱：係見到證人甲○○身
    體不舒服時轉讓毒品予證人甲○○等語，因認被告轉讓海洛
    因及甲基安非他命予證人甲○○之數量即為證人甲○○各施
    用海洛因及甲基安非他命3 次之數量，至上開海洛因及甲基
    安非他命之具體重量，雖因證人甲○○已將被告所轉讓之毒
    品施用殆盡，而無從計量，然依證人上開證述及常情判斷，
    被告轉讓海洛因及甲基安非他命之數量尚未逾海洛因淨重5
    公克、甲基安非他命10公克，而無庸依毒品危害防制條例第
    8 條第6 項之規定加重其刑，併此敘明。
四、原審認被告罪證明確，因而適用毒品危害防制條例第8 條第
    1 項、第2 項，刑法第11條前段、刑法第2 條第1 項前段、
    修正前刑法第56條、第47條、第51條第5 款規定，及審酌被
    告明知毒品戕害於身心，竟無視於法律之禁止，轉讓第一級
    、第二級毒品予他人施用，犯後猶飾詞狡卸，否認犯行，毫
    無悔意，並參以其轉讓毒品之次數非多、數量非鉅等一切情
    狀，就其轉讓第一級毒品罪部分，量處有期徒刑1 年6 月；
    就其轉讓第二級毒品罪部分，量處有期徒刑10月。經核原判
    決此部分認事用法並無不合，量刑亦屬允當。被告上訴意旨
    否認犯罪，仍執陳詞，指摘原判決此部分不當，為無理由，
    應予駁回（行為後法律有變更者，依修正前刑法第2 條第1
    項之規定，以適用裁判時法為原則，如行為時法有利於行為
    人，則例外適用行為時法；依修正後刑法第2 條第1 項規定
    ，以適用行為時法為原則，惟如裁判時法有利於行為人，則
    例外的適用裁判時法。以往實務見解，認原判決未及比較適
    用新舊法時，上訴後，雖比較結果以舊法有利於行為人，而
    原判決別無其他撤銷事由，仍應由本院以此為由撤銷改判。
    惟修正後之規定係以適用行為時法為原則，因此原判決雖未
    及比較適用，然上訴本院後，經比較新舊法，行為後之法律
    並非較有利於行為人，仍應適用行為時法，則原判決適用行
    為時法即無不當，自不構成撤銷之事由）。
五、同案被告甲○○於本院審理時聲請撤回上訴而確定；被告就
    原審關於竊盜部分於本院審理時聲請撤回上訴而確定，本院
    就上開撤回上訴部分，爰不予論列，附此敘明。
據上論斷，應依刑事訴訟法第368條，判決如主文。
本案經檢察官許月雲到庭執行職務。
中    華    民    國    95    年    9    月    6      日
                  刑事第四庭    審判長法官  蕭權閔
                                      法官  陳吉雄
                                      法官  林水城
以上正本證明與原本無異。
如不服本判決應於收受本判決後10日內向本院提出上訴書狀，其
未敘述上訴理由者，並得於提起上訴後10日內向本院補提理由書
狀（均須按他造當事人之人數附繕本）「切勿逕送上級法院」。
中    華    民    國    95    年    9    月    6      日
                                    書記官  吳新貞
附錄本判決論罪科刑法條：
毒品危害防制條例第8條第1、2項
轉讓第一級毒品者，處 1 年以上 7 年以下有期徒刑，得併科新
臺幣 1 百萬元以下罰金。
轉讓第二級毒品者，處 6 月以上 5 年以下有期徒刑，得併科新
臺幣 70 萬元以下罰金。


司法院資訊處製作；財團法人民間司法改革基金會備份。
